---
title: "Tugas Pertemuan 5 MPDW"
author: "Muhamad Farras Surya Dio Putra"
date: "2023-10-02"
output: html_document
---

```{r setup, include=FALSE}
knitr::opts_chunk$set(echo = TRUE)
```

## Library / Packages

```{r}
library(ggplot2)
library(tsibble)
library(tseries)
library(MASS)
```

```{r}
library("forecast")
library("graphics")
library("TTR")
library("TSA")
```

## Impor Data
```{r}
library(rio)
dataset = import("https://raw.githubusercontent.com/farrasdp/mpdw/main/Pertemuan%205/dataset%20tugas.csv")
dataset
```

```{r}
str(dataset)
dim(dataset)
```

## Data Penuh

### Time Series
```{r}
dataset.ts <- ts(dataset$Returning.Visits)
```

Menampilkan ringkasan data
```{r}
summary(dataset.ts)
```

```{r}
plot_dataset <- dataset.ts |> as_tsibble() |> 
  ggplot(aes(x = dataset$Periode, y = dataset$Returning.Visits)) + geom_line() + theme_bw() +
  xlab("Tanggal") + ylab("Returning Visit")
plot_dataset
mean(dataset.ts)
```
### Plot ACF

```{r}
acf(dataset.ts)
```

Berdasarkan plot ACF, terlihat bahwa plot ACF pada data tersebut cenderung *tails off* slowly maka data tersebut terindikasi tidak stasioner

### Uji ADF

```{r}
tseries::adf.test(dataset.ts)
```

$H_0$ : Data tidak stasioner dalam rataan

$H_1$ : Data stasioner dalam rataan

Berdasarkan uji ADF tersebut, didapat *p-value* sebesar 0.911 yang lebih besar dari taraf nyata 5% sehingga terima $H_0$ dan menandakan bahwa data tidak stasioner dalam rataan. Hal ini sesuai dengan hasil eksplorasi menggunakan plot time series dan plot ACF.

### Plot Box-Cox

```{r}
index <- seq(1:365) #sebanyak row data
bc = boxcox(dataset.ts~index, lambda = seq(-3,2,by=0.01)) 
#Nilai Rounded Lambda
lambda <- bc$x[which.max(bc$y)]
lambda
#SK
bc$x[bc$y > max(bc$y) - 1/2 * qchisq(.95,1)]
```

Gambar di atas menunjukkan nilai *rounded value* ($\lambda$) optimum sebesar **0,96** dan pada selang kepercayaan 95% nilai memiliki batas bawah **0,68** dan batas atas **1,24**. Selang tersebut memuat nilai 1 sehingga dapat dikatakan bahwa data tersebut **stasioner dalam ragam**.

## Partisi Data Part 1

### Time Series

```{r}
dataset1 <- dataset.ts[1:150]
dataset1
mean(dataset1)
var(dataset1)

```

```{r}
ts.plot(dataset1, xlab="Time Period ", ylab="Returning Visit", 
        main = "Time Series Plot Part 1")
points(dataset1)
```

### Plot ACF

```{r}
acf(dataset1)
```

Berdasarkan plot ACF, terlihat bahwa plot ACF pada data partisi 1 tersebut cenderung *tails off* slowly maka data tersebut terindikasi tidak stasioner

### Uji ADF

```{r}
tseries::adf.test(dataset1)
```

$H_0$ : Data tidak stasioner dalam rataan

$H_1$ : Data stasioner dalam rataan

Berdasarkan uji ADF tersebut, didapat *p-value* sebesar 0.6624 yang lebih besar dari taraf nyata 5% sehingga terima $H_0$ dan menandakan bahwa data tidak stasioner dalam rataan. Hal ini sesuai dengan hasil eksplorasi menggunakan plot time series dan plot ACF.

### Plot Box-Cox

```{r}
index <- seq(1:150) #sebanyak row data
bc = boxcox(dataset1~index, lambda = seq(-3,2,by=0.01)) 
#Nilai Rounded Lambda
lambda <- bc$x[which.max(bc$y)]
lambda
#SK
bc$x[bc$y > max(bc$y) - 1/2 * qchisq(.95,1)]
```

Gambar di atas menunjukkan nilai *rounded value* ($\lambda$) optimum sebesar **1,43** dan pada selang kepercayaan 95% nilai memiliki batas bawah **0,80** dan batas atas **2,00**. Selang tersebut memuat nilai 1 sehingga dapat dikatakan bahwa data tersebut **stasioner dalam ragam**.

## Partisi Data Part 2

### Time Series

```{r}
dataset2 <- dataset.ts[1:300]
dataset2
mean(dataset2)
var(dataset2)
```
```{r}
ts.plot(dataset2, xlab="Time Period ", ylab="Returning Visit", 
        main = "Time Series Plot Part 1")
points(dataset2)
```

### Plot ACF

```{r}
acf(dataset2)
```

Berdasarkan plot ACF, terlihat bahwa plot ACF pada data partisi 2 tersebut cenderung *tails off* slowly maka data tersebut terindikasi tidak stasioner

### Uji ADF

```{r}
tseries::adf.test(dataset2)
```

$H_0$ : Data tidak stasioner dalam rataan

$H_1$ : Data stasioner dalam rataan

Berdasarkan uji ADF tersebut, didapat *p-value* sebesar 0.5328 yang lebih besar dari taraf nyata 5% sehingga terima $H_0$ dan menandakan bahwa data tidak stasioner dalam rataan. Hal ini sesuai dengan hasil eksplorasi menggunakan plot time series dan plot ACF.

### Plot Box-Cox

```{r}
index <- seq(1:300) #sebanyak row data
bc = boxcox(dataset2~index, lambda = seq(-3,2,by=0.01)) 
#Nilai Rounded Lambda
lambda <- bc$x[which.max(bc$y)]
lambda
#SK
bc$x[bc$y > max(bc$y) - 1/2 * qchisq(.95,1)]
```

Gambar di atas menunjukkan nilai *rounded value* ($\lambda$) optimum sebesar **0,87** dan pada selang kepercayaan 95% nilai memiliki batas bawah **0,56** dan batas atas **1,19**. Selang tersebut memuat nilai 1 sehingga dapat dikatakan bahwa data tersebut **stasioner dalam ragam**.